【裁判字號】    89,上訴,3993
【裁判日期】    890623
【裁判案由】    過失致死等
【裁判全文】
臺灣高等法院刑事判決                          八十九年度上訴字第三九九三號
    上  訴  人
    即  被  告  甲○○
    選任辯護人  許進德
                翁如瑩
右上訴人因過失致死等案件，不服臺灣桃園地方法院八十八年度易字第二０九六號，
中華民國八十九年六月二十三日第一審判決（起訴案號：臺灣桃園地方法院檢察署
八十八年度偵字第一三四二七號）提起上訴，本院判決如左：
    主  文
上訴駁回。
甲○○緩刑年。
        事  實
一、甲○○係科太克營造有限公司（下稱科太克公司）之總經理，為事業經營負責人
    ，亦為從事業務之人，明知雇主不得未經許可留用他人所申請聘僱之外國人，於
    民國（下同）八十六年九月二十六日，未經許可在科太克公司所承包桃園縣龜山
    鄉○○○路○段五二０號大成報印刷廠房新建工程，留用由金豐營造股份有限公
    司（下稱金豐公司）為國立臺灣大學體育館新建工程所專案申請，未經許可交由
    其下包之環宇鋼構股份有限公司（下稱環宇公司）工作之泰國籍外勞
    Damphermphoon Yothin、Somjai Chaiwat、Phanthamui Prasit等三人，由彰化
    縣員林路員草路八八五巷一五０號調派載運電焊機至桃園縣龜山鄉○○○路○段
    五二０號大成報印刷廠房工地，並於上址工地從事鋼構組配工作（科太克公司及
    甲○○違反就業服務法部分，業經原審判決確定）；甲○○係科太克公司實際經
    營事業之負責人，於上述營造工程，對於有發生墜落、崩塌之虞之工作場所，應
    有符合標準之必要安全衛生設備，以防止發生危險，應注意對於僱用勞工於二公
    尺以上高度之開口部份、工作台等場所從事作業，應於該處設置護欄等防護設備
    ，及對於鋼構之吊運、組配作業，使用十二公尺以上長跨度桁架時，於鬆放吊索
    前，應安裝臨時構件，以維持橫向之穩定，且依當時情形，亦無不能注意之情，
    竟未依規定於工作台、樓板開口等處設置護欄，且使用十二公尺以上之跨度桁架
    時，亦應於鬆放吊索前按裝臨時構作，以維持橫向穩定，致同日二十一時三十分
    許，工地鋼管組成之桁架中間及後段掉落至二樓板上，而當時於工作台上之勞工
    Damphermphoon Yothin一時緊張抓住水平Ｃ型鋼架，因該鋼架被桁架碰擊後掉落
    ，Damphermphoon Yothin隨同墜落下深約一三、八公尺之地面上，受有頭部外傷
    、顱骨骨折、顱內出血，經送醫不治死亡，在二樓後側工作之Somjai Chaiwat
    於桁架掉下時在閃避逃跑時從樓板邊緣開口處墜落下深五．三公尺之地面造成骨
    盆骨折之傷害，在附近工作之Phanthamui Prasit受波及致亦受有擦傷之傷害（
    傷害部分未據告訴）（科太克公司違反勞工安全衛生法部分，業經原審判決確定
    ）。
二、案經臺灣桃園地方法院檢察官自動檢舉偵查提起公訴。
      理    由
一、訊據被告甲○○，對於右揭違反勞工安全衛生法令未依規定設置符合標準之必要
    安全衛生設備，致勞工發生墜落死亡、受傷之事實，坦承不諱，惟辯稱：只要把
    整個吊車放上去就會穩定，在沒有穩定前不可以放桁架，我不懂還要放置臨時構
    件，事發時我 人在國外，也不清楚為何桁架中間及後段掉落云云。
二、經查：桃園縣龜山鄉○○○路○段五二０號旁之大成報印刷廠房新建工程工地，
    為事業主被告科太克公司所承攬興建，而被告甲○○為科太克公司總經理，為事
    業經營負責人及從事業務之人等事實，業據被告甲○○自承在卷，並有科太克公
 司公司執照及營利事業登記證影本在卷可稽；八十六年九月二十六日二十一時三
    十分許，上開工地新建工程屋頂桁架倒榻，其災害原因經分析結果為：「屋頂桁
    架右半部（長三十六公尺，寬十六公尺，重約十四點五公噸），使用三台起重機
    （前側、後側及右側中間各一台）吊放在支撐鋼柱上之後，僅將後側二只及右側
    中間一只柱頭基座與桁架支撐鋼球間電焊固定後，後側及右側中間之二台起重機
    即先行放鬆鋼索離開工地，可能因前側二支鋼柱頂基座與鋼球間尚未焊接固定，
    後側右邊鋼柱頂基座與鋼球間電焊未牢固，及桁架左側無支撐（尚未與已裝妥之
    左半部桁架連接），拱型桁架受橫向張力影響產生位移，三處鋼球脫離基座，及
    二處鋼球與鋼管間之固定螺栓斷裂，致使桁架中後段掉落到樓板上，勞工Damphe
    rmphoon Yothin站在工作台上，一時緊張抓住水平Ｃ型鋼架，因該鋼架被桁架碰
    擊後掉落，Damphermphoon Yothin隨同墜落下深約十三點八公尺之地面上，經送
    醫不治死亡，勞工Somjai Chaiwat在二樓後側，桁架掉下時在閃避逃跑時，從樓
    板邊緣開口處墜落下深五點三公尺之地面上造成骨盆骨折，災害發生之直接原因
    為高處墜落，身體撞擊地面致死。間接原因則為（一）工作台四周未設護欄。（
    二）樓板開口部分未設護欄。（三）使用十二公尺以上跨度桁架時，於鬆放吊索
    前未按裝臨時構作，以維持橫向之穩定。」已據臺灣省政府勞工處北區勞工檢查
    所於事故發生後，至災害現場檢查，並有該管機關八十六年十二月二日八十六北
    檢四字第二０三九一號函附之檢查報告書乙份附偵查卷內可稽。此檢查報告核與
    證人陳文專證述：「當時架設二樓頂蓋，共有三部吊車，約在二十一時停止，吊
    車吊有兩部，另一部為吳明山駕駛，吊車住鋼架，未放掉吊，因當時鋼架
    還需調整，突然整個頂蓋拆（塌）下來，就摔下三名外勞，有一名送醫急救重傷
    死亡，另外一名骨折，另一名有安全帶拉住，只有擦傷．．．」（見八十六年相
    字第一二五五號卷第八頁反面）及證人吳明山證述：「當時我在吊車旁整理東西
    ，突然間聽見吊車旁鋼架倒塌，才發現有人受傷，．．．」關於災害係因新建廠
    房鋼構坍塌所致之情節相符。按僱用勞工於二公尺以上高度之開口部份、工作台
    等場所從事作業，應於該處設置護欄或護蓋等防護設備（營造安全衛生設施標準
    第十條）；又對於鋼構之吊運、組配作業，使用十二公尺以上長跨度桁架時，應
    鬆放吊索前，應安裝臨時構件，以維持橫向之穩定。（營造安全衛生設施標準第
    一百三十三條），被告科太克公司及甲○○俱為從事營造業務之人，對此當知之
    甚明，且依當時情形，亦無不能注意之情，竟未依規定設置符合標準之必要安全
    衛生設備，致發生死亡災害，其有過失，至為明顯。而泰國籍勞工Damphermphoo
    n Yothin確因本件災害而墜落死亡，業據檢察官督同法醫相驗屬實，製有勘驗筆
    錄、相驗屍體證明書、驗斷書，並有現場照片二十七張附於偵查卷可稽，其死亡
    與被告之過失行為有相當因果關係，被告違反勞工安全衛生法對於有墜落、崩塌
    之虞之工作場所，未設置符合標準之必要安全衛生設備，致發生死亡災害，其犯
    行，堪以認定。
三、核科太克公司乃事業主，被告甲○○為科太克公司之總經理，為事業經營之負責
    人，依勞工安全衛生法第二條第二項規定，均為該法所稱之雇主，甲○○並為從
    事業務之人，渠等違反勞工安全衛生法第五條第一項第五款規定，未設置符合標
    準之必要安全衛生設備，以防止有墜落之虞之作業場所引起之危害規定，致發生
    同法第二十八條第二項第一款之死亡災害，被告甲○○應依勞工安全衛生法第三
    十一條第一項處斷；又被告甲○○從事業務之人，因業務上之過失，致人於死，
    另犯刑法第二百七十六條第二項之業務過失致死罪，所犯違反勞工安全衛生法及
    業務過失致死罪，二罪有想像競合關係，應從一重之業務過失致死罪處斷，公訴
    人雖未就被告甲○○所犯業務過失致死部分起訴，惟此部分與前開違反勞工安全
    衛生法部分有想像競合犯裁判上一罪關係，為起訴效力所及，本院自應併予審理
    。
四、原審就被告業務過失致死部分因以適用勞工安全衛生法第三十一條（第一項）、
    刑法第十一條前段、第二百七十六條第二項、第五十五條，審酌被告未依法令規
    定設置符合標準必要之安全設備，致發生死亡之災害，已與被害人家屬達成和解
    ，有和解書在卷可稽，及犯罪後態度良好及犯罪所生之危害等一切情狀，量處有
    期徒刑三月，本院經核原審認事用法，並無不合，量刑亦稱允當。被告甲○○上
    訴要旨指摘原審量刑過重，為無理由，應予駁回。
五、末查被告甲○○前未曾受有期徒刑以上刑之宣告，有臺灣高等法院檢察署刑案紀
    錄簡覆表附卷可稽，經上開刑之宣告當知警惕，應無再犯之虞，本院認上開宣告
    刑以暫不執行為適當，爰併諭知緩刑三年，以啟自新。
據上論斷，應依刑事訴訟法第三百六十八條，刑法第七十四條第一款，判決如主文。
本案經檢察官沈明彥到庭執行職務。
中      華      民      國    九十      年      一      月      十      日
                              臺灣高等法院刑事第二十二庭
                                  審判長法  官  許  正  順
                                        法  官  邱  同  印
                                        法  官  胡  方  新
右正本證明與原本無異。
如不服本判決應於收受送達後十日內向本院提出上訴書狀，其未敘述上訴之理由者並
得於提起上訴後十日內向本院補提理由書（均須按他造當事人之人數附繕本）。
                                        書記官  秦  慧  榮
中    華    民    國      九十    年       一       月        十二      日
附錄    本判決論罪科刑法條：
勞工安全衛生法第三十一條
違反第五條第一項或第八條第一項之規定，致發生第二十八條第二項第一款之職業災
害者，處三年以下有期徒刑、拘役或科或併科新台幣十五萬元以下罰金。
法人犯前項之罪者，除處罰其負責人外，對該法人亦科以前項之罰金。
刑法第二百七十六條
因過失致人於死者，處二年以下有期徒刑、拘役或二千元（現已提高十倍為二萬元）
以下罰金。
從事業務之人，因業務上之過失犯前項之罪者，處五年以下有期徒刑或拘役得併科三
仟元（現已提高十倍為三萬元）以下罰金。


司法院資訊處製作；財團法人民間司法改革基金會備份。
